【裁判字號】    89,訴,110
【裁判日期】    890727
【裁判案由】    損害賠償
【裁判全文】
臺灣基隆地方法院民事判決  八十九年度訴字第一一○號
    原      告  乙○○
    訴訟代理人  甲○○
    被      告  丙○○
右當事人間損害賠償事件，本院判決如左：
    主      文
被告應給付原告新台幣壹佰壹拾捌萬參仟陸佰參拾貳元。
原告其餘之訴駁回。
訴訟費用由被告負擔五分之三，餘由原告負擔。
    事      實
壹、原告方面：
    一、聲明：被告應給付原告新台幣（下同）一百八十九萬二千八百十一元。
    二、陳述：
        （一）被告於民國八十八年三月一日上午五時三十分許，駕駛車號Ｔ６─１
              ６４９號自小貨車沿基隆市○○街往六堵方向行駛，途經自治街與明
              德一路交岔路口時，本應注意汽車行駛時，駕駛人應注意車前狀況，
              隨時採取必要之安全措施，並作隨時停車之準備，而依當時之情形，
              亦無不能注意之情事，竟疏未注意汽車左轉彎時，應看清前方已無來
              往人車始得左轉，即未待前方車道人車完全通過，貿然左轉，而撞及
              當時正欲橫越明德一路之原告，致原告因而倒地受有腦部外傷併腦內
              出血等傷害，經送基隆市八堵區礦工醫院急救，再轉送台北市新光醫
              院，住院治療後，目前仍因腦出血導致中風而呈口齒不清及右側肢體
              無力現象。被告業經臺灣基隆地方法院檢察署檢察官以涉有過失傷害
              罪提起公訴，並經本院刑事庭判處罪刑確定在案。
        （二）被告因上開侵權行為，致原告受有上述傷害，原告自得依上開法條規
              定請求損害賠償。原告損害之明細及計算方式如下：
              １、醫療費用：七千一百十一元
              ２、購買○．五㎡氧氣及流量計：三千三百元。
              ３、看護費用：二萬九千四百元。
              ４、特別看護費用：原告因本件車禍受傷而呈中風狀態，無法自理生
                  活，須僱請外籍看護工為其看護照顧，每月薪資為一萬五千八百
                  四十元，加上外籍看護工每月四日之加班費二千多元，代繳其勞
                  健保費用七百多元，以及食宿費用，每月以二萬元計算，自八十
                  八年六月起至原告七十二歲止，共計六十六個月，原告因而增加
                  生活費用一百三十二萬元。
              ５、購買成人紙尿褲費用：原告因本件車禍受傷而呈中風狀態，大小
                  便無法自理，需穿戴成人紙尿褲，以每包二百五十元，每月二包
                  計，自八十八年三月起至原告七十二歲止，原告因而增加生活費
                  用三萬三千元。
              ６、慰撫金部分：原告因本件車禍受傷呈中風狀態，雖目前已有知覺
                  ，然仍無法處理自己生活事務，其痛苦非筆墨可形容，爰請求五
                  十萬元慰撫金。
    三、證據：提出估價單四紙、統一發票一紙、繳費證明單二紙、收據單一紙、醫
        療費用收據四紙、全民健保費用明細二紙、診斷書一紙、行政院勞工委員會
        函二紙為證。
貳、被告方面：
    一、聲明：原告之訴駁回。
    二、陳述：
        （一）原告請求僱請外籍看護工費用所附之診斷證明書上的病名是原告在本
              件車禍發生前舊有的病症，應非伊撞傷所造成的。
        （二）原告請求慰撫金五十萬元，金額過高，請求酌減。
        （三）本件車禍經台灣省基宜車輛行車事故鑑定委員會認定原告未假行人穿
              越設施逕行穿越道路，違反道路交通安全規則第一三四條第一款，為
              與有過失。
        （四）對於原告提出之各項收據及請求之金額無意見。
    三、證據：被告未提出任何證據方法。
參、本院依職權調閱本院八十八年交易字第八六號刑事卷宗。
    理      由
壹、程序方面：
    按訴狀送達後，原告不得將原訴變更或追加他訴，但如為擴張或減縮應受判決事
    項之聲明者，不在此限，民事訴訟法第二百五十五條第一項第三款定有明文；查
    本件原告起訴請求被告應給付原告三百七十二萬三千一百八十八元，後減縮請求
    金額為一百八十九萬二千八百十一元，於法並無不合，應予許可，核先說明。
貳、得心證之理由：
    一、本件原告主張：被告於八十八年三月一日上午五時三十分許，駕駛車號Ｔ６
        ─１６４９號自小貨車沿基隆市○○街往六堵方向行駛，途經自治街與明德
        一路交岔路口時，疏未注意汽車左轉彎時，應看清前方已無來往人車始得左
        轉，卻未待前方車道人車完全通過，即貿然左轉，而撞及當時正欲橫越明德
        一路之原告，致原告因而倒地受有腦部外傷併腦內出血等傷害，爰依侵權行
        為之法律關係，請求被告給付原告支出之醫藥費、看護費、購買○．五㎡氧
        氣及流量計等費用，增加生活費用之特別看護費、購買成人紙尿褲費用、及
        精神慰撫金共計一百八十九萬二千八百十一元等情。被告則以原告請求僱請
        外籍看護工費用所附之診斷證明書上的病名是原告在本件車禍發生前舊有的
        病症，應非被告撞傷所造成的，又原告請求慰撫金五十萬元，金額過高，請
        求酌減，且本件車禍之發生，原告亦與有過失等語置辯。
    二、經查，原告主張被告於八十八年三月一日上午五時三十分許，駕駛車號Ｔ６
        ─１６４９號自小貨車沿基隆市○○街往六堵方向行駛，途經自治街與明德
        一路交岔路口時，疏未注意汽車左轉彎時，應看清前方已無來往人車始得左
        轉，卻未待前方車道人車完全通過，即貿然左轉，而撞及當時正欲橫越明德
        一路之原告，致原告因而倒地受有腦部外傷併腦內出血等傷害之事實，業經
        本院刑事庭判決被告因業務過失傷害罪，判處有期徒刑四月確定，且經本院
        調閱本院八十八年度交易字第八六號刑事案卷，有卷附之道路交通事故調查
        報告表一份、現場照片一紙、診斷證明書二紙、台灣省基宜車輛行車事故鑑
        定委員會函附鑑定意見一份可參，亦為被告所不爭執，堪信為真實。
    三、按因故意或過失不法侵害他人之權利者，負損害賠償責任；民法第一百八十
        四條第一項前段定有明文。次按損害賠償，除法律另有規定或契約另有訂定
        外，應以填補債權人所受損害及所失利益為限；又不法侵害他人之身體或健
        康者，對於被害人因此喪失或減少勞動能力或增加生活上之需要時，應負損
        害賠償責任；不法侵害他人之身體、健康、名譽或自由者，被害人雖非財產
        上之損害，亦得請求賠償相當之金額；民法第二百十六條第一項、第一百九
        十三條第一項、修正前第一百九十五條第一項（本件侵權行為之債發生於民
        法修正前之八十八年三月間，依民法債篇施行法第一條規定，應適用修正前
        民法規定）亦有明定。查本件原告駕車疏未注意，撞及原告，致使原告遭受
        腦部外傷併腦內出血傷害之事實，既經認定，是原告所受身體上傷害，與被
        告之過失侵權行為有因果關係，故被告應對原告負損害賠償責任。所應審究
        者，為原告得請求損害賠償之數額若干，茲就原告請求損害賠償之金額，分
        述如下：
        （一）醫藥費用部分：原告因被告駕車肇事受傷，支出之醫藥費用計七千一
              百十一元等情，業據原告提出醫療費用收據四紙、全民健保費用明細
              二紙為據，被告對此金額不爭執，則原告此部分之請求，應予准許。
        （二）購買○．五㎡氧氣及流量計費用：原告為治療之必要，購買○．五㎡
              氧氣及流量計支出費用三千三百元，業據其提出估價單一紙為證，被
              告亦不爭執，原告之請求，應屬正當。
        （三）增加生活上需要之必要費用部分：
              原告因車禍受傷腦出血導致中風，無法自理生活，須賴他人養護等情
              ，有財團法人新光吳火獅紀念醫院（下稱新光醫院）聘僱外籍監護工
              用診斷書一紙在卷足憑；被告雖辯稱：該診斷證明書上的病名是原告
              在本件車禍發生前舊有的病症，應非伊撞傷所造成的云云，惟查原告
              於本件車禍發生前固曾在新光醫院治療冠心病、糖尿病、高血壓、舊
              腦中風等病症，惟仍意識清楚，僅腳偏側較無力，而八十八年三月一
              日腦出血致意識不清情形和先前中風病症無關連等情，有新光醫院八
              十八年十月十五日（八八）新醫醫字第六七六號函附卷可稽（本院八
              十八年度交易字第八六號刑事卷宗第五十一、五十二頁），且原告車
              禍前尚能自行走動，料理個人事務，足見原告係因本件車禍受有腦部
              外傷併腦內出血而再度中風，是被告所辯不足採信。原告主張支出必
              要之看護、照顧費用，迄八十八年五月三十一日止，共計二萬九千四
              百元，業據其提出繳費證明單二紙、收據單一紙為證；又自八十八年
              六月起僱請外籍看護工，每月薪資一萬五千八百四十元，加上外籍看
              護工每月四日之加班費二千多元，代繳其勞健保費用七百多元，以及
              食宿費用，每月以二萬元計算；再因原告生活無法自理，自八十八年
              三月起需穿戴成人紙尿褲，以每包二百五十元，每月二包計，每月需
              支出五百元，業據其提出行政院勞工委員會函二紙、估價單一紙為證
              ，被告對此金額亦不爭執；而原告乙○○係二十一年九月十四日出生
              ，車禍發生時為六十六歲，依內政部統計處編印之中華民國八十七年
              台灣地區簡易生命表所示，其平均餘命尚有一四．三二年，而原告請
              求至七十二歲止，依原告之健康情形，應屬適當，依霍夫曼式計算方
              法計算，扣除法定利率計算之中間利息，原告應得請求被告給付一百
              一十五萬零一百四十元（其計算式為20000〔每月僱請外籍看護工之
              費用〕×56.00000000〔自八十八年六月起至原告七十二歲止共六十
              三個月之霍夫曼係數〕＋500〔每月購買紙尿褲之費用〕×
              58.00000000 〔自八十八年三月起至原告七十二歲止共六十六個月之
              霍夫曼係數〕＝0000000＋29208＝0000000〔元以下四捨五入〕）。
              則原告主張因而增加生活需要之必要費用共計一百一十七萬九千五百
              四十元，應予准許，逾此部分（原告請求僱請外籍看護工及購買成人
              紙尿褲之費用，未扣除中間利息，且僱請外籍看護工之期間應為六十
              三個月，而非六十六個月）應予駁回。
        （四）慰撫金部分：原告本值安養天命，含飴弄孫之際，遭被告侵害，不但
              未能享此福份，反須終日躺臥病床，仰賴他人照料，食衣住行均無法
              自理，精神自受有相當之痛苦，惟本院斟酌被告平日以於市場擺攤販
              為業，收入並不豐盛，及兩造之經濟能力、身分、地位等一切情狀，
              認原告請求慰撫金五十萬元尚屬過高，應予核減為三十萬元為適當。
    四、再按損害之發生或擴大，原告與有過失者，法院得減輕賠償金額或減免之，
        民法第二百十七條第一項定有明文。查系爭車禍之發生原因，參照道路交通
        事故調查報告表一份、現場照片一紙、及台灣省基宜車輛行車事故鑑定委員
        會函，顯示原告亦有未利用行人穿越設施穿越道路之違規情形，則原告對於
        本件損害之發生，亦有過失。惟被告駕車未注意車前狀況，於有行人穿越時
        未讓行人優先通行，為本件車禍肇事主因，而原告違反行人應從行人穿越設
        施穿越道路之規定則為本件車禍肇事次因，本院斟酌雙方原因力之強弱與過
        失之輕重，認被告應付百分之八十之責任，原告應付百分之二十之責任，爰
        減輕被告十分之二之賠償。
    五、從而，原告因本件侵權行為所受支出醫藥費、購買○．五㎡氧氣及流量計費
        用、增加生活上需要之必要費用及精神慰撫金之損害，合計為一百四十七萬
        九千五百四十元。惟按上開被告與原告應負擔之過失責任比例為八比二，依
        此計算，原告之請求金額應減為一百一十八萬三千六百三十二元。是原告請
        求被告給付一百一十八萬三千六百三十二元部分為有理由，應予准許。逾此
        部分之請求，為無理由，應予駁回。
參、結論：本件原告之訴，為一部有理由，一部無理由，依民事訴訟法第七十九條但
    書，判決如主文。
中      華      民      國    八十九    年      七      月    二十七    日
~B臺灣基隆地方法院民事庭
~B    法  官  林  李  達
右正本證明與原本無異。
對於本件判決如有不服，應於收受送達後廿日內向本院提出上訴書狀，上訴於台灣高
等法院，並按他造當事人之人數附具繕本。
中      華      民      國    八十九    年      八      月      二      日
~B    書記官  李  繼  業


司法院資訊處製作；財團法人民間司法改革基金會備份。
